【裁判字號】    90,上訴,1116
【裁判日期】    901016
【裁判案由】    業務侵占
【裁判全文】
臺灣高等法院臺中分院刑事判決                    九十年度上訴字第一一一六號
    上  訴  人
    即  自訴人  佰展管理顧問有限公司    設台中市○○區○○街五六號九樓之二
    代  表  人  吳方伶
    被      告  甲○○
右上訴人因被告業務侵占案件，不服台灣台中地方法院八十九年度自字第八二二號中
華民國九十年五月二十一日第一審判決，提起上訴，本院判決如左：
    主  文
上訴駁回。
    理  由
一、自訴意旨略以：被告甲○○於民國（下同）八十八年四月十六日起任職自訴人佰
    展管理顧問有限公司（以下簡稱佰展公司），並於同年十月一日調派至台中市○
    ○○○街「漢宮庭園」擔任管理員。被告自八十九年八月十九日起至九月二十五
    日止，陸續收受住戶林慶隆等三八人之大樓管理費計新台幣（下同）十二萬八千
    一百四十元。詎自訴人於八十九年九月二十六日上午十二時許向被告收取前開管
    理費時，被告竟於當日下午二時三十分許告知前開管理費在其居所失竊。因認被
    告涉有刑法第三百三十六條第二項之業務侵占罪嫌等語。
二、按犯罪事實應依證據認定之，無證據不得推定其犯罪事實，又不能證明被告犯罪
    者，應諭知無罪之判決，刑事訴訟法第一百五十四條、第三百零一條第一項分別
    定有明文。又刑事訴訟法上所謂認定犯罪事實之證據，係指足以認定被告確有犯
    罪行為之積極證據而言，該項證據自須適合於被告犯罪事實之認定，始得採為斷
    罪資料；如未能發現相當證據，或證據不足以證明，自不能以推測或擬制之方法
    ，以為裁判之基礎，最高法院二十九年上字第三一０五號、四十年台上字第八十
    六號分別著有判例可資參照。本件自訴人認被告甲○○涉有業務侵占罪嫌，無非
    以卷附之收費單及被告稱前開收取之費用遭竊為其主要論據。訊之被告堅決否認
    有何業務侵占犯行，辯稱：他雖有收取管理費，但因存摺尚在管理委員會，無法
    入帳，他之前就有打電話請經理來收，經理叫他先拿回家，其後九月二十六日他
    在上班，但家裡（台中市○○路一九二巷七號）遭小偷，朋友打電話通知他，他
    有向立德派出所報案，並未侵占前開管理費等語。
三、經查：証人即被告之友人乙○○於原審証稱當天下午四時許，她去幫被告煎藥，
    發現遭竊，即打電話給被告，當時被告在上班，她有打電話報警（見原審卷第一
    二六、一二七頁）。在本院又證稱：「八十九年九月二十六日下午三時許，我有
    到他（指被告）家去，要幫他煎藥，發現他家的門被打開，我打電話跟他說為何
    門沒有關，他說有關，我發現家裡物品有被翻動情形，他說要我報案，我向立德
    派出所報案，下午五點多，我有到派出所作筆錄，也有簽名按指印‧‧‧‧，是
    報失竊，後來甲○○也有到派出所做筆錄」（見本院卷第三十五、三十六頁）。
    再証人即自訴人公司經理丙○○於原審亦証稱他當時本來是要去收管理費，但被
    告說錢放在家裡被偷了，他事後有到警察局暸解，也有看到被告在警察局（見原
    審卷第一二二頁）。另自訴人聲請訊問之証人王棍於原審亦証稱是經理打電話給
    他後，他才知被告錢不見了，被告曾告訴他這筆錢可能是和被告在一起的女人拿
    走的，並說以前有一位小孩常常去開他的門，那個小孩也很有可能拿走。除此之
    外，本件並無任何証據足資認定前開管理費係被告所侵占。是本件尚未能發現相
    當證據，證明被告有前開犯行，自不能以推測或擬制之方法，逕認前開管理費係
    被告所侵占。此外，復查無其他積極證據足資認定被告有何自訴人所指犯行，本
    件不能證明被告犯罪，原審揆諸前開規定，為被告無罪之判決，核無不合，自訴
    人上訴意旨仍執前詞指訴，認被告犯侵占罪，惟查被告並無侵占犯行，前已敘明
    ，其上訴為無理由，應予駁回。
四、據上論斷，應依刑事訴訟法第三百六十八條，判決如主文。
中      華      民      國    九十    年    十      月          十六    日
                                  臺灣高等法院臺中分院刑事第三庭
                                        審判長法  官  方  艤  駐
                                              法  官  廖  柏  基
                                              法  官  劉  連  星
右正本證明與原本無異。
不得上訴。
                                              書記官  顏  子  良
中      華      民      國     九十      年      十       月    十七    日
                                                                        Ｆ


司法院資訊處製作；財團法人民間司法改革基金會備份。
